臺灣臺南地方法院刑事判決　　　　　　　 94年度訴字第726號
公　訴　人　臺灣臺南地方法院檢察署檢察官
被　　　告　甲○○
公設辯護人　林宜靜律師
上列被告因違反槍砲彈藥刀械管制條例案件，經檢察官提起公訴
（九十四年度偵字第三七二四號），本院判決如下：
    主  文
甲○○未經許可，製造可發射子彈具有殺傷力之改造手槍，處有
期徒刑伍年貳月，併科罰金新臺幣壹拾萬元，罰金如易服勞役，
以新臺幣玖佰元即銀元佰元折算壹日。扣案之改造手槍壹枝（
含彈匣壹個，槍枝管制編號：0000000000號）沒收。
    事  實
一、甲○○於民國九十三年九月間，在台南市○○路某模型店，
    以新臺幣一萬元價格購入仿BERETTA廠92FS型半自動手槍製
    造之黑色金屬玩具手槍一枝及空彈殼一顆，竟於同年十一月
    間，基於將上開玩具手槍及空彈殼改造成可發射子彈具有殺
    傷力之改造手槍及製造子彈之犯意，未經中央主管機關許可
    ，藉其任職於臺南縣新化鎮南總鋼鐵工廠內之設備，以換裝
    土造金屬槍管之改造方式，將該玩具手槍改造成可發射子彈
    具有殺傷力之手槍，並將其在台南縣新化鎮知義軍用靶場撿
    拾已擊發之口徑9mm制式子彈彈頭一顆，安裝於上開購得之
    空彈殼，再裝填拆解鞭炮之黑色炮竹火藥之方式，而製造具
    殺傷力之改造子彈一顆。嗣於九十四年一月二十八日二十三
    時五十分許，甲○○駕駛車號4385-JY號之自小客車，搭載
    不知情之友人黃惠欣，行經臺南縣新化鎮○○路七五號前，
    甲○○即持上開具有殺傷力之改造手槍及子彈，瞄準路旁之
    標示牌試射擊發，因角度射偏而擊中停於上址無人乘坐之乙
    ○○所有車號Y8-7579號之自小客車左前車窗玻璃，並當場
    貫穿擊碎自小客車之左前車窗玻璃（毀損部分，未具告訴）
    ，嗣經警循線查獲，並扣得上開具殺傷力之改造手槍一支（
    含彈匣一個）。
二、案經臺南縣警察局新化分局報請臺灣臺南地方法院檢察署檢
    察官偵查起訴。
    理  由
甲、程序方面（證據能力）：
    按除顯有不可信之情況外，公務員職務上製作之紀錄文書、
    證明文書，得為證據，刑事訴訟法第一百五十九條之四第一
    款定有明文。查卷附之內政部警政署刑事警察局九十四年二
    月二十五日0000000000號槍彈鑑定書（見偵查卷
    第六至八頁），本質上雖係屬鑑識人員於審判外之書面陳述
    ，然該局之鑑識人員均係依法令從事於公務之人員，具有專
    門知識，且專責槍彈之鑑識事宜，其所為之鑑識結果攸關該
    局之信譽，若有虛偽，該公務員可能因此負擔刑事及行政責
    任，故該鑑識結果正確性甚高，是內政部警政署刑事警察局
    負責鑑識之公務員所出具之槍彈鑑定書，應屬公務員職務上
    製作之證明文書，用以證明該鑑定書所載之事項為真實，是
    依刑事訴訟法第一百五十九條之四第一款之規定，該槍彈鑑
    定書即屬傳聞法則之例外，應有證據能力，本院自得引為判
    決之依據，合先敘明。
乙、實體方面：
  一、上開犯罪事實，迭據被告於警詢、偵查及本院審理時坦承
      不諱，核予目擊證人林劍文、證人乙○○、黃惠欣於警詢
      證述情節相符，且有扣案之手槍一支及已擊發彈頭一顆可
      資佐證，又上開扣案之手槍一支及已擊發彈頭一顆，經送
      請內政部警政署刑事警察局鑑定結果認為：「一、送鑑改
      造手槍一枝（槍枝管制編號：0000000000號）
      ，認係由仿BERETTA廠92FS型半自動手槍製造之玩具手槍
      ，換裝土造金屬槍管改造而成之改造手槍，機械性能良好
      ，可擊發適用之子彈，認具殺傷力；二、送鑑已擊發彈頭
      一顆，認係口徑9mm制式子彈彈頭，送鑑已擊發彈頭一顆
      ，經檢視，其上欠缺足資比對之紋痕，無法比對」，有該
      局九十四年二月二十五日0000000000號槍彈鑑
      定書一件在卷可稽（見偵查卷第六至八頁），堪認上開扣
      案手槍，確係經換裝土造金屬槍管改造而成具有殺傷力之
      改造手槍；又送驗已擊發彈頭一顆，雖上揭鑑定結果，認
      因欠缺可資比對之紋痕，無法比對，然該送驗已擊發之彈
      頭一顆，係被告以前開具殺傷力之改造手槍試射擊發其改
      造之子彈一顆後，而遺留之彈頭，且該改造子彈經試射擊
      發時，即當場貫穿擊碎乙○○所有車號Y8-7579號之自小
      客車左前車窗玻璃，業如前述，可徵上開業經被告試射擊
      發之改造子彈一顆，亦具殺傷力，是被告上開製造可發射
      子彈具有殺傷力之改造手槍及子彈之自白，核與事實相符
      ，堪以採信。本件事證已臻明確，被告犯行洵堪認定，自
      應依法論科。
  二、按行為後法律有變更者，適用裁判時之法律。但裁判前之
      法律有利於行為人者，適用最有利於行為人之法律，刑法
      第二條第一項定有明文。查被告行為後，槍砲彈藥刀械管
      制條例業於九十四年一月二十六日，經總統以華總一義字
      第○九四○○○一○一○一號令公布修正，並於九十四年
      一月二十八日生效，而修正前該條例第十一條第一項原規
      定：「未經許可，製造、販賣或運輸第四條第一項第一款
      所稱其他可發射金屬或子彈具有殺傷力之各式槍砲者，處
      五年以上有期徒刑，併科新臺幣一千萬元以下罰金。」；
      修正後已將原條例第十一條規定刪除，並將同條例第八條
      第一項修正為：「未經許可，製造、販賣或運輸鋼筆槍、
      瓦斯槍、麻醉槍、獵槍、空氣槍或第四條第一項第一款所
      定其他可發射金屬或子彈具有殺傷力之各式槍砲者，處無
      期徒刑或五年以上有期徒刑，併科新臺幣一千萬元以下罰
      金。」，則針對製造其他可發射金屬或子彈具有殺傷力之
      各式槍砲之犯行，新舊法有關條號及法定刑度均有所變更
      ，比較新、舊法規定後，以修正前之舊法，有利於被告，
      爰依刑法第二條第一項但書規定，適用最有利於被告之舊
      法，即行為時之修正前槍砲彈藥刀械管制條例第十一條第
      一項規定處罰。是核本案被告製造可發射子彈具有殺傷力
      之改造手槍犯行，係犯修正前槍砲彈藥刀械管制條例第十
      一條第一項之未經許可製造可發射子彈具有殺傷力之改造
      手槍罪，其製造子彈之犯行，則係犯槍砲彈藥刀械管制條
      例第十二條第一項未經許可製造子彈罪（按槍砲彈藥刀械
      管制條例第十二條第一項之罪，於修法時並未修正，尚無
      新、舊法比較適用之問題）。被告製造後持有可發射子彈
      具有殺傷力之改造手槍及子彈之低度行為，為製造之高度
      行為所吸收，均不另論罪。又被告以一製造行為，製造可
      發射子彈具有殺傷力之改造手槍一支及子彈一顆，係以一
      行為同時觸犯未經許可，製造可發射子彈具有殺傷力之改
      造手槍罪及未經許可製造子彈罪，為想像競合犯，依刑法
      第五十五條規定，應從一重論以未經許可，製造可發射子
      彈具有殺傷力之改造手槍罪。爰審酌槍、彈氾濫之情形將
      影響社會之治安，嚴重違反國家禁令，被告明知製造手槍
      、子彈係違法行為，竟仍加以製造，顯示其漠視法令規定
      ，雖被告尚未持以犯罪，惟潛在之危險性依然甚鉅，併兼
      衡被告犯罪後坦承犯行，具有悔意等一切情狀，量處如主
      文所示之刑，並就併科罰金部分諭知易服勞役之折算標準
      。至扣案之改造手槍一枝（含彈匣一個，槍枝管制編號：
      0000000000號），係違禁物，不問屬於犯人與
      否，均應依刑法第三十八條第一項第一款規定，予以宣告
      沒收。另被告改造之具殺傷力子彈一顆，業經被告試射而
      僅遺留扣案之彈頭一顆，業已失卻子彈之功能，非屬違禁
      物，爰不予宣告沒收，附此敘明。
據上論斷，應依刑事訴訟法第二百九十九條第一項前段，修正前
槍砲彈藥刀械管制條例第十一條第一項、槍砲彈藥刀械管制條例
第十二條第一項，刑法第十一條前段、第二條第一項但書、第五
十五條、第四十二條第二項、第三十八條第一項第一款，罰金罰
鍰提高標準條例第二條，現行法規所定貨幣單位折算新臺幣條例
第二條，判決如主文。
本案經檢察官李俊仁到庭執行職務。
中　　華　　民　　國　　94　　年　　11　　月　　30　　日
　　　　　　　　　刑事第五庭    審判長法　官  鄧希賢
                                      法  官  包梅真
                                      法  官  張銘晃
以上正本證明與原本無異
如不服本判決應於送達10日內向本院提出上訴狀
                                      書記官  陳怡吟
中　　華　　民　　國　　94　　年　　11　　月　　30　　日
附錄本案論罪科刑法條全文
修正前槍砲彈藥刀械管制條例第十一條第一項：
未經許可，製造、販賣或運輸第四條第一項第一款所稱其他可發
射金屬或子彈具有殺傷力之各式槍砲者，處五年以上有期徒刑，
併科新臺幣一千萬元以下罰金。
槍砲彈藥刀械管制條例第十二條第一項：
未經許可，製造、販賣或運輸子彈者，處一年以上七年以下有期
徒刑，併科新台幣五百萬元以下罰金。
如不服本判決應於送達後10日內向本院提出上訴狀
